【裁判字號】    96,上訴,1305
【裁判日期】    970116
【裁判案由】    違反毒品危害防制條例
【裁判全文】
臺灣高等法院臺南分院刑事判決  九十六年度上訴字第一三０五號
上訴人
即被告  甲○○
選任辯護人  彭大勇律師
            林士龍律師
上列上訴人因違反毒品危害防制條例案件，不服臺灣臺南地方法
院九十五年度訴字第五四三號中華民國九十六年十月二十六日第
一審判決（起訴案號：臺灣臺南地方法院檢察署九十五年度偵字
第一五八０號），提起上訴，本院判決如下：
    主    文
上訴駁回。
    事    實
一、甲○○於民國（下同）九十五年一月四日，在臺南市○區○
    ○路之網球場旁，向綽號「盛仔」之真實姓名年籍不詳成年
    男子，以新台幣（下同）一萬五千元之代價，購得第三級毒
    品愷他命二大包供己施用。竟於購得前開第三級毒品愷他命
    供自行施用後，復另行起意販賣牟利，於九十五年一月五日
    在其使用之車號八Ｊ－九八五０號自小客車內，以其所有之
    電子磅秤將供其施用所餘之第三級毒品愷他命分裝成三大包
    （內含二十二小包），預計攜往搖頭店等處，將之以每小包
    一千元之對價出售，而持有前開第三級毒品愷他命。嗣於九
    十五年一月五日二十三時四十分許，甲○○與不知情友人陶
    子豪駕駛前開小客車行經臺南市○○區○○路與永福路口處
    迴轉時，因前方有青少年駕車停滯於該處，並持棍棒砸毀路
    旁機車，甲○○與陶子豪無法順利迴轉，正擬倒車離去時，
    適台南市警察局第二分局警員陳建順、顏嘉潁接獲通知前開
    路口有青少年聚眾毀損他人車輛，前往上址處理，見甲○○
    所乘車輛緊鄰該等青少年所駕車輛，因之判斷於車內之甲○
    ○與陶子豪疑與該等青少年係屬同夥之關係，故上前臨檢，
    並命甲○○與陶子豪均下車受檢。陳建順、顏嘉潁復徵得甲
    ○○同意後，在其身上查到一包愷他命，及所駕前開車輛內
    進行搜索，再扣得二包愷他命（合計毛重二十三點五七五公
    克，檢驗後剩餘二十三點五六七公克）、分裝袋四大包、電
    子磅秤一台，與吸食器一個。
二、案經台南市警察局第二分局報告臺灣臺南地方法院檢察署檢
    察官偵查起訴。
    理    由
壹、程序部分：
一、按被告以外之人於審判外之言詞或書面陳述，除法律有規定
    者外，不得作為證據，刑事訴訟法第一百五十九條第一項定
    有明文，查證人陶子豪於警詢之證述，係被告以外之人於審
    判外之陳述，且被告不同意作為證據，原則上不得作為認定
    被告犯罪之證據資料。另檢察官亦未證明前開證人於警詢中
    之陳述具有刑事訴訟法第一百五十九條之二所示「具有較可
    信之特別情況，且為證明犯罪事實存否所必要」之回復證據
    能力之外部情況要件，是前揭證人於警詢之證述，應不得採
    為本案證據。
二、本件搜索是否合法：
(一)警察為制止或排除現行危害公共安全、公共秩序或個人生命
    、身體、自由、名譽或財產之行為或事實狀況，得行使本法
    規定之職權或採取其他必要之措施，警察職權行使法第二十
    八條第一項定有明文。查證人即台南市警察局第二分局員警
    陳建順、顏嘉潁於九十五年一月五日二十三時許，接獲民眾
    舉報臺南市○○區○○路與永福路口處有人持棍棒打架情事
    ，遂前往該處處理等情，業據證人陳建順、顏嘉潁於原審審
    理時具結證述屬實（見一審卷第九十四、一００、一０一頁
    ），並有台南市警察局第二分局民權派出所受理各類案件紀
    錄表在卷可稽（見一審卷第四十四頁），此部分事實應堪認
    定。又證人陶子豪於原審審理時證稱：當日其與被告駕車要
    前去買床組，經過那邊（按指中正路與永福路口處）要迴轉
    ，但因前面有一台車擋住，所以無法一次迴轉就成功，準備
    倒車時，就被警察攔下云云；證稱：其等迴轉時，曾看見前
    面那台車旁有人在砸機車等語（見一審卷第一四０、一四一
    頁），而證人陳建順證稱：被告所駕車輛與青少年所駕車輛
    十分接近，近到後面的車子無法開出來等語（見一審卷第九
    十九頁），依此，證人陳建順等二人係因接獲有人在前址持
    木棒鬥毆滋事之舉報內容而至前址，且其等到場處理時，亦
    見現場確有人持木棒砸毀路旁機車，復以被告所駕車輛與前
    開青少年所駕車輛之距離十分緊接，是證人陳建順等人當場
    所為被告與前開砸毀機車之青少年具有一定關係之判斷，尚
    非違反常理。故其等本於偵查機關之專業判斷，而命被告與
    證人陶子豪下車之要求，並考量其等人數與被告、陶子豪及
    前開砸毀機車之青少年總數相較，係處於明顯劣勢等情狀，
    故持槍進行警戒之舉，均合於偵查機關之專業判斷，而屬適
    當，並未違反比例原則，仍在前開警察職權行使法所示之必
    要行為之範疇。被告辯護人指摘證人陳建順等人所為持槍警
    戒並要求被告下車之行為過當，業已踰越比例原則，而屬不
    法偵查行為云云，尚無可採。
(二)搜索，經受搜索人出於自願性同意者，得不使用搜索票。但
    執行人員應出示證件，並將其同意之意旨記載於筆錄，刑事
    訴訟法第一百三十一條之一定有明文。訊據證人陳建順於原
    審審理時證稱：其等要求被告二人下車後，經徵得甲○○同
    意後進行搜索（見一審卷第九十五頁），而證人陶子豪於原
    審審理時，亦證稱：其在警詢中所為警察獲得被告同意後進
    行搜索之證詞與事實相符等語（見一審卷第一四八至一四九
    頁），並有載明被告同意搜索意旨之台南市警察局第二分局
    搜索扣押筆錄一份在卷可稽（見警卷第十三頁），足見證人
    陳建順等人對被告及其所駕車輛進行搜索時，確曾獲得被告
    之同意，被告及辯護人辯稱：承辦員警並未獲得被告同意即
    進行搜索云云，與事實不符，當無可採。被告再辯稱：其於
    台南市警察局第二分局搜索扣押筆錄內，受搜索人同意搜索
    處之簽名，係證人陳建順等人執行搜索後，將其帶至警局製
    作筆錄時，證人陳建順始拿令其簽名，並非執行搜索前所簽
    云云。惟證人陳建順於原審審理時證稱：其命被告與證人陶
    子豪下車後，執行搜索前，業已將前開筆錄交予被告簽名等
    語（見一審卷第九十五頁），是被告前開所辯是否屬實，尚
    非無疑。況刑事訴訟法第一百三十一條之一所示之同意搜索
    ，以獲得被搜索人之同意為要件，至於簽名於筆錄，係在執
    行搜索前為之，抑或執行後始為之，並不影響同意搜索之合
    法效力。本件搜索時，確實已經獲得被告之同意一節，已如
    前述，縱該份搜索筆錄內，被告之簽名係搜索後，再補簽名
    ，亦不影響本件搜索之合法性。辯護人徒以被告係至警局製
    作筆錄之際，始行簽署搜索扣押筆錄為由，主張本案搜索與
    法有違云云，尚無可採。
(三)綜上所述，本件搜索合於刑事訴訟法第一三十一條之一所示
    之同意搜索之要件，應屬合法之搜索，可堪認定。
三、被告警詢之自白是否具有證據能力：
(一)按被告或犯罪嫌疑人之法定代理人、配偶、直系或三親等內
    旁系血親或家長、家屬，得獨立為被告或犯罪嫌疑人選任辯
    護人，刑事訴訟法第二十七條第二項定有明文。依此，得為
    被告選任辯護人者，僅限於被告自身及與之具有一定親屬關
    係之人或家屬始得為之。查本件被告於製作警詢筆錄時，曾
    向承辦員警表示欲打電話聯絡朋友委請律師而遭承辦員警拒
    絕，然承辦員警亦告知被告可聯絡其家人為其委請律師等情
    ，業經原審勘驗被告警詢光碟屬實（見一審卷第六十六頁）
    。是承辦員警禁止被告聯絡者，係本無權為其選任辯護人之
    友人，承辦員警並未禁止被告與可為其選任辯護人之家屬聯
    絡，自無妨害被告選任辯護人權利之可言。況承辦員警於禁
    止被告與友人聯絡時，亦明白告知此舉係防止被告與其他可
    能涉案人士，如提供毒品者串證（見一審卷第六十六頁），
    是承辦員警本於前開理由之考量而禁止被告與友人聯絡之舉
    ，並非無理之限制。辯護人辯稱：承辦員警妨害被告選任辯
    護人之權利，因認被告於警詢製作之筆錄並非出於自由意識
    而不具證據能力云云，顯無可採。
(二)被告於製作警詢筆錄時，雖有打哈欠、咳嗽的現象，但其應
    訊之際語調平和自然，並無受詢問員警威脅利誘等情狀，且
    其就承辦員警之問話，均能明確應答等情，業經原審勘驗被
    告警詢應訊光碟屬實（見一審卷第三十八、四０、六十六、
    六十七頁），且被告於警詢時，經警詢以扣案毒品用途時，
    被告亦自行陳明利用磅秤分裝毒品，並欲持以至搖頭店販賣
    等情，而承辦員警復詢以分裝地點、每包售價等事項時，被
    告亦明確陳稱在車號八Ｊ－九八五０號自小客車內分裝，且
    每小包售價一千元等情事，經原審勘驗被告警詢光碟屬實（
    見一審卷第三十九頁），參以被告於警詢時陳述其欲將毒品
    持以出售等犯行後，復就其毒品之來源，明確陳述係於九十
    五年一月四日，在臺南市○區○○路之網球場旁，向綽號「
    盛仔」之真實姓名年籍不詳成年男子，以一萬五千元之代價
    所購得（見警卷第四頁），而此部分之陳述，亦於原審審理
    時，經原審詢問被告確認無誤（見一審卷第一五四、一五五
    頁），是依據以上所述被告於警詢時應訊之情狀，與其陳述
    意圖販賣而持有毒品後，復就毒品來源陳述之正確性等情綜
    合觀之，堪認被告於警詢陳述意欲販賣而持有愷他命之犯行
    時，係本於自由意識就其所知之事實，為正確之回答，並無
    辯護人所指精神委靡至無法應訊之情事。從而，辯護人辯稱
    ：被告於警詢應訊時，遭承辦員警疲勞訊問，已無法本於自
    由意識而為陳述，該警詢筆錄應無證據能力云云，應無可採
    。
(三)辯護人再辯稱：本件搜索與法有違，故承辦員警本於非法搜
    索而為被告製作之警詢筆錄，本於毒樹果實理論，亦應無證
    據能力云云。惟本案搜索與法無違，已如前述，是辯護人此
    部分所辯，亦屬無據。綜此所述，被告於警詢之供述，並無
    違法之處而得採為本案認定事實之依據。
貳、實體部分：
一、訊據被告矢口否認有意圖販賣而持有第三級毒品犯行，辯稱
    ：伊所持有之愷他命，係供己施用，並無販賣之犯意云云。
二、經查：
(一)被告於九十五年一月五日二十三時四十分許，與證人陶子豪
    駕駛車號八Ｊ－九八五０號自小客車行經臺南市○○區○○
    路與永福路口處時，因前方有青少年駕車停滯於該處，並持
    棍棒砸毀路旁機車，無法順利迴轉，正擬倒車離去時，適台
    南市警察局第二分局警員陳建順、顏嘉潁接獲通知前開路口
    有青少年聚眾毀損他人車輛，而前往上址處理時，見被告所
    乘車輛緊鄰該等青少年所駕車輛，因之判斷於車內之被告與
    證人陶子豪應與該等青少年具有一定關係之同夥，故上前臨
    檢，並命被告與證人陶子豪均下車受檢。證人陳建順、顏嘉
    潁徵得被告同意後，在其身上及所駕前開車輛內，搜索扣得
    均屬被告所持有之第三級毒品愷他命二十三點五七五公克（
    檢驗後剩餘二十三點五六七公克）、分裝袋四大包、電子磅
    秤一台等情，業據證人陳建順、顏嘉潁、陶子豪於原審審理
    時證述屬實，互核大致相符，被告亦坦承於前揭時地持有第
    三級毒品愷他命、電子磅秤、分裝袋等物為警查獲等事，並
    有第三級毒品愷他命二十三點五七五公克（檢驗後剩餘二十
    三點五六七公克）、分裝袋四大包、電子磅秤一台扣案可稽
    。而被告持有之毒品，確屬第三級毒品愷他命一節，業經行
    政院衛生署管制藥品管理局鑑定屬實，有該局九十五年二月
    二十三日管檢字第０九五０００二０九四號鑑定書在卷可稽
    （見一審卷第七頁）。
(二)據被告於警詢時供稱：「我利用扣案磅秤分裝每小包約０．
    八公克左右，身上九小包就是我分裝好的，我要持這些Ｋ他
    命去搖頭店內販售。」「（車上的二大包作何用途？）有一
    包（八．四公克）還沒有分裝，另一包（七．六公克）已經
    分裝成十小包，每小包售價一千元。」等語；再供稱：「我
    是在車號八Ｊ－九八五０號自小客車內分裝，以被查扣的磅
    砰分裝每小包約０．八公克左右，每小包售價一千元不等。
    」等語（見警卷第三頁背面），而警方確實在被告身上查扣
    一包愷他命一包，在被告小客車內查扣得愷他命二包，並扣
    得電子磅秤一台、分裝袋等物，查扣情形復有現場照片十七
    張在卷可參（見警卷第十七至二十五頁），依被告所述查扣
    之愷他命，有分裝及未分裝，部分分裝帶在身上，部分分裝
    及未分裝放置在所駕駛之小客車上，顯然被告有所意圖，蓋
    如僅係被告單純施用，被告又豈會將之分置於身上及車上二
    處，而於深夜攜帶駕車在外，甘冒被查辦重罪之危險？是被
    告供述，身上分裝好的，要持至搖頭店內販售，尚與情理無
    違背，被告於警詢之供述核與事實相符，應堪採信。被告於
    原審及本院審理時，雖改稱：扣案之愷他命均係供其自行施
    用，無意持以販賣；警詢中之供述與事實不符，且係因遭警
    察誘導，誤認販賣毒品之處罰較輕，而為不實之供述所致云
    云。但觀之被告於警詢時之供述，就身上及車上查扣之愷他
    命，如何分裝、分裝地點、數量、及販售之價格、地點等意
    圖販賣之事項，均能自行詳盡陳明，顯非為警誘導所致。被
    告嗣後翻異供詞，無非事後卸責之詞，當無可採。
(三)綜上所述，被告意圖販賣而持有第三級毒品愷他命犯行，已
    臻明確，堪以認定，應依法論科。
三、按愷他命為毒品危害防制條例第二條第二項第三款規定之第
    三級毒品。核被告所為意圖販賣而持有愷他命，係犯毒品危
    害防制條例第五條第三項意圖販賣而持有第三級毒品罪。被
    告持有行為，為意圖販賣而持有行為所吸收，不另論罪。原
    審審酌被告犯罪動機、手段、所得、持有毒品之數量、助長
    社會施用毒品之風氣、犯罪後於警詢坦承犯行，嗣後否認犯
    行之態度等一切情狀，適用毒品危害防制條例第五條第三項
    、第十九條第一項，量處有期徒刑年捌月，以資懲儆。扣
    案第三級毒品愷他命二十三點五七五公克（檢驗後剩餘二十
    三點五六七公克）另分裝袋四大包、電子磅秤一台，均為被
    告供犯罪所用之物，依毒品危害防制條例第十九條第一項規
    定沒收之。另扣案吸食器一個，為被告施用第三級毒品愷他
    命所用之物，並非供本案犯罪所用之物，亦非違禁物，乃不
    另予宣告沒收之。本院經核原判決認事用法，均無不合，量
    刑亦屬妥適。被告上訴否認犯罪，指摘原判決不當，為無理
    由，應予駁回。
四、據上論斷，應依刑事訴訟法第三百六十八條，判決如主文。
本案經檢察官郭珍妮到庭執行職務。
中    華    民    國    97    年     1    月    16    日
                  刑事第一庭審判長法官  黃  崑  宗
                                  法官  王  明  宏
                                  法官  蔡  長  林
以上正本證明與原本無異。
如不服本判決，應於收受本判決後十日內向本院提出上訴書狀。
其未敘述上訴理由者並得於提起上訴後十日內向本院補提理由書
狀（均須按他造當事人之人數附繕本）「切勿逕送上級法院」。
                                書記官  李  培  薇
中    華    民    國    97    年     1    月    17    日
附錄本案論罪科刑法條全文：
毒品危害防制條例第五條第三項：
  意圖販賣而持有第三級毒品者，處三年以上十年以下有期徒刑
，得併科新臺幣三百萬元以下罰金。


司法院資訊處製作；財團法人民間司法改革基金會備份。
